臺灣臺中地方法院臺中簡易庭小額民事判決  
110年度中小字第2412號
原      告  李雯玲  
被      告  陳靜儀  
                      居臺中市○○區○○○道0段000巷00號 0樓
上列當事人間返還不當得利事件，於民國110年9月8日言詞辯論
終結，判決如下：
　　主      文
原告之訴駁回。
訴訟費用新臺幣1,000元由原告負擔。
    事實及理由
壹、程序方面：
一、被告經合法通知，未於最後言詞辯論期日到場，核無民事訴
    訟法第386條各款所列情形，爰依原告之聲請，由其一造辯
    論而為判決。
二、按訴狀送達後，原告不得將原訴變更或追加他訴，但補充或
    更正事實上或法律上之陳述者，非為訴之變更或追加，民事
    訴訟法第255條第1項及第256條分別定有明文。原告起訴聲
    明請求：「被告應連帶給付原告新臺幣（下同）36,000元，
    及自起訴狀繕本送達翌日起至清償之日止，按年息5％計算之
    利息。」，嗣於本院民國110年9月8日言詞辯論期日，以言
    詞更正前開聲明為：「被告應給付原告36,000元，及自起訴
    狀繕本送達翌日起至清償之日止，按年息5％計算之利息。」
    ，核原告前揭所為，係屬更正事實上及法律上之陳述，依首
    揭法條規定，並無不合，應予准許。
貳、實體方面：
一、原告主張：緣訴外人即被告母親王婷（下稱王婷）於106年7
    月間向原告謊稱其開設補全科之補教班，原告信以為真，故
    讓子女上王婷開設之補教班，事後發現王婷收取補習費有不
    法溢收情事及根本無補習全科事實，原告因而訴諸訴訟，業
    經鈞院於109年1月10日民事判決確定，然王婷迄仍未遵從前
    開判決處理。又原告係遭王婷欺騙，謊稱為全科之補教班而
    向原告收取補習費，故於106年11月27日以匯款方式將36,00
    0元匯至被告之中華郵政股份有限公司臺中逢甲郵局（下稱
    中華郵政）第00000000000000號帳戶（下稱系爭帳戶）內，
    惟原告與被告間並無任何契約約定，爰依不當得利之法律關
    係，請求被告返還36,000元等語，並聲明：被告應給付原告
    36,000元，及自起訴狀繕本送達翌日起至清償之日止，按年
    息5％計算之利息。
二、被告未於言詞辯論期日到場，惟據其所提答辯狀則略以：王
    婷並未欺騙原告，此款項為原告要支付王婷之家教補習費用
    ，而自106年8月1日起至107年6月30日起原告夫妻兩人共應
    給付王婷343,500元之補習費，此筆匯款即為其中一筆款款
    項，被告僅為代收，並非不當得利等語，另原告多次恐嚇被
    告及母親，故被告不敢前往開庭辯論等語，資為抗辯，並聲
    明：原告之訴駁回。
三、法院之判斷：
㈠、原告主張王婷於106年7月間因向原告表示開設全科之補教班
    ，原告乃讓雙胞胎子女前往上課，王婷則於陸續於1年內向
    原告索取補習費216,500元（含本件王婷要求匯款至被告之
    系爭帳戶內），原告即於106年11月27日以匯款方式將36,00
    0元匯至被告所開設之系爭帳戶內等情，業據原告提出匯款
    單影本為證，並經本院依原告聲請向中華郵政調取系爭帳戶
    之開戶資料查核屬實，且為被告所不爭執，堪信為真。被告
    另以前揭情詞抗辯，則本院所須審酌者為：原告依不當得利
    之法律關係請求被告返還36,000元，有無理由。
㈡、按不當得利所稱之「無法律上之原因」，係指欠缺給付目的
    而言。如給付係為一定目的而對他人之財產有所增益，此種
    給付目的通常係基於當事人間之合意，在客觀上即為給付行
    為之原因。是當事人間之給付若本於其等間之合意而為之，
    即難謂其給付為無法律上之原因。又主張不當得利請求權存
    在之當事人，對於不當得利請求權之成立要件應負舉證責任
    ，即應證明他方係無法律上之原因而受利益，致其受有損害
    。如受利益人係因其「給付」而得利時，所謂無法律上之原
    因，即指其給付欠缺給付之目的，故主張該項不當得利請求
    權存在之當事人，自應舉證證明其欠缺給付之目的，始符舉
    證責任分配之原則（最高法院98年度台上字第1913號民事裁
    判、103年度台上字第2198號民事裁判要旨參照）。
㈢、經查，原告於起訴時已自承係因王婷之要求而將子女補習費
    匯款至被告系爭帳戶內，核與被告所辯相符，則原告將3600
    0元匯款至被告系爭帳戶內之目的乃為給付王婷補習費之目
    的，被告僅為提供帳戶代收取前開款項，即難謂原告前開給
    付為無法律上之原因。
㈣、次查，原告固一再主張前開匯款係遭王婷欺騙，且王婷亦有
    不法溢收補習費等情事，惟為被告所否認，原告自應就前開
    有利於己之情事負舉證之責。惟查，原告與其配偶曾俊岳（
    下稱曾俊岳）前曾以王婷被告係以虛偽不實之廣告內容欺騙
    原告，且有溢收學費等事由，爰依消費者保護法第22條之規
    定，請求王婷退還所收取之安親費343,500元之50％即171,75
    0元作為賠償，經本院以107年度中簡字第3285號受理在案，
    惟最終認定原告所主張王婷係以虛偽不實之廣告內容欺騙原
    告，且溢收學費等事宜均未能舉證以實其說，因而駁回原告
    該部分之請求，原告就前開遭駁回部分並未提起上訴而確定
    ，有本院107年度中簡字第3285號、108年度簡上字第304號
    民事判決在卷可憑，堪信為真。雖原告配偶曾俊岳（下稱曾
    俊岳）另請求王婷應返還溢繳之學費17,500元及預繳自107
    年7月至12月之學費77,543，而經前開民事判決及本院108年
    度簡上字第304號民事判決准許並確定在案，惟此乃曾俊岳
    與王婷間之法律關係，核與本件無關，附此敘明。
㈤、承上，原告於前開民事案件中已因未能舉證證明王婷有向其
    詐騙補習費之情而遭駁回確定，卻仍執前詞，於本件中一再
    主張王婷向其詐騙補習費，但仍未能提出相關證據以實其說
    ，難認原告就本件給付欠缺給付之目的乙節已善盡舉證之責
    。至於原告固另主張王婷未依前開確定判決內容給付原告夫
    妻相關不當得利之款貢，然此乃原告及曾俊岳得否持前開執
    行名義對王婷名下財產實施強制執行之問題，並非因此即遽
    推論被告亦應返還原告前開不當得利至明。
四、綜上所述，本件原告係為繳納補習費予王婷，而應王婷要求
    將36,000元匯入被告系爭帳戶內，業據本院認定如前，顯見
    原告上開給付有一定之目的存在，且原告復未能舉證證明王
    婷有詐騙而收取前開補習費之事實。準此以言，被告受領系
    爭款項難認無法律上之原因，且原告就其主張有利於己之事
    實則迄未能舉證以實其說，難認原告就被告具有不當得利請
    求權之成立要件已盡舉證之責，則原告之請求，無從准許。
五、綜上所述，原告依不當得利之法律關係，請求被告應返還36
    ,000元及自起訴狀繕本送達翌日起至清償日止，按年息5％計
    算之利息，為無理由，應予駁回。
六、本件事證已臻明確，兩造其餘攻擊防禦方法，經本院審酌後
    核與本判決結果不生影響，爰不一一論述，併此敘明。
七、又本件應適用小額訴訟程序，依民事訴訟法第436條之19第1
    項規定，法院為訴訟費用之裁判時，併確定訴訟費用額為1,
    000元，另依民事訴訟法第78條，命由敗訴之原告負擔。
中　　華　　民　　國　　110 　年　　9 　　月　　29　　日
                  臺灣臺中地方法院臺中簡易庭
                                  法　官　林士傑
以上為正本係照原本作成。
如不服本判決，應於送達後20日內，以判決違背法令為理由，向
本院提出上訴狀並表明上訴理由（上訴理由應表明一、原判決所
違背之法令及其具體內容；二、依訴訟資料可認為原判決有違背
法令之具體事實），如於本判決宣示後送達前提起上訴者，應於
判決送達後20日內補提上訴理由書（須附繕本）。
中　　華　　民　　國　　110 　年　　9 　　月　　29　　日
                                  書記官　楊均謙